【裁判字號】    95,毒抗,83
【裁判日期】    950217
【裁判案由】    毒品危害防制條例
【裁判全文】
臺灣高等法院刑事裁定                  95年度毒抗字第83號
抗  告  人  臺灣板橋地方法院檢察署檢察官
被      告  甲○○
上列抗告人因被告毒品危害防制條例案件，不服臺灣板橋地方法
院94年度毒聲更字第16號，民國95年1月13日裁定（聲請案號：
台灣板橋地方法院檢察署94年度毒偵字第4191號），提起抗告，
本院裁定如下：
    主  文
原裁定撤銷，發回台灣板橋地方法院。
    理  由
一、本件抗告人即檢察官聲請意旨指稱：被告甲○○基於施用毒
    品犯意，於民國九十四年六月二十四日十四時五分為警採尿
    前九十六小時內之某時，在不詳處所，施用第二級毒品安非
    他命，嗣於九十四年六月二十三日下午四時三十分許，在基
    隆市○○區○○路五０九巷一之三號為警查獲。訊據被告雖
    否認上揭犯行，惟查被告尿液經送檢驗後呈毒品安非他命類
    陽性反應，有臺灣尖端先進生技醫藥科技股份有限公司出具
    之濫用藥物檢驗報告1紙附卷可稽，被告所辯顯不足採信，
    其施用毒品之犯行堪予認定。爰依毒品危害防制條例第二十
    條第一項及觀察勒戒處分執行條例第三條第一項規定，聲請
    裁定將被告送勒戒處所觀察、勒戒等語。
二、原法院裁定以：本件採尿過程既有瑕疵可指，自無從僅依
    採得之尿液經送驗有安非他命陽性反應，即認被告有施用
    第二級毒品安非他命之犯行。此外，復查無其他證據證明被
    告有施用第二級毒品安非他命之犯行，檢察官所為前揭聲請
    ，於法即屬無據。爰認本件之聲請為無理由，乃駁回檢察官
    請求將被告送勒戒處所觀察、勒戒之聲請云云。
三、本件抗告意旨略以：一般病人在醫院中更換病床時，醫院是
    否會對所提供之尿壺進行更換或清洗，並非無疑。苟醫院已
    經就採集本件被告尿液之尿壺進行更換或清洗，則即便警員
    未另外再度清洗尿壺，亦不致造成被告所經採取之尿液有遭
    他人尿液污染之情形；且查未經將被告所採集之尿液進行
    DNA 之鑑定，如何據以認定被告之尿液確有遭他人尿液之污
    染？關於以上二點原法院並未考慮及此，竟遽而駁回檢察官
    之聲請，其認事用法應有違誤云云。
四、經查：本件被告於九十四年六月二十三日下午四時三十分許
    ，在基隆市○○區○○路五０九巷一之三號為警查獲，其所
    經採取之尿液經送檢驗後呈毒品安非他命類陽性反應，有臺
    灣尖端先進生技醫藥科技股份有限公司出具之濫用藥物檢驗
    報告1紙附卷可稽。且查上開住院期間所使用之藥物，皆不
    會造成尿液中含有安非他命及甲基安非他命成分反應之事實
    ，復經基隆長庚醫院九十四年十二月十四日（九四）長庚院
    基字第三三五八號函覆原法院屬實。雖查證人即對被告實施
    採尿之員警陳致淞於原法院調查中證稱：「經被告同意後進
    行採尿，因為他無法下床，我們就拿醫院的尿壺給被告上，
    再將尿液倒進我們的採尿罐裡，當場封存」、「尿壺是從醫
    院病床下拿的，沒有另外再用水清洗，就直接請被告女友幫
    忙採尿，再倒進採尿罐裡」、「尿壺是白色塑膠的，如果裡
    面已經有少量尿液的話，從外面看不出來」、「警詢筆錄上
    記載乾淨空瓶內裝尿液，指的是我們警方的採尿罐」等語，
    足見本件員警對被告採集尿液之過程，係先請被告將尿液排
    入原已置於醫院病床下之尿壺內，再將尿液自尿壺中倒入採
    尿罐內，並非由被告直接將尿液排入採尿罐內，且用以收集
    被告尿液之尿壺，員警事先並未經清洗，亦未確定其內是否
    已留有從外觀看不出來之少許尿液等情。但查一般病人在醫
    院中更換病床時，醫院是否會對所提供之尿壺進行更換或清
    洗，並非無疑。苟醫院已經就採集本件被告尿液之尿壺進行
    更換或清洗，則即便警員未另外再度清洗尿壺，亦不致造成
    被告所經採取之尿液有遭他人尿液污染之情形；且查人類之
    尿液中含有大量極易腐敗之物質，容易產生惡臭，因此於使
    用尿壺後，於倒棄所集取之尿液時，通常均會同時進行清洗
    ，庶免流存遺臭，影響衛生。且查目前關於毒物鑑定實務，
    於判定呈管制毒物陽性反應時，均採取最低閾值（CUT－OFF
    ）容忍之設計。換言之，即便尿液中經鑑定結果呈管制毒物
    陽性反應，但若未達法定閾值者，依法仍應判定為陰性反應
    。目前我國行政院衛生署所公告之安非他命之檢測標準之閾
    值，其中甲基安非他命及安非他命之含量均須大於500NG/ML
    。因此除非所送艦之尿液中，經驗出甲基安非他命或安非他
    命之含量均須大於500NG /ML，否則即應判定為安非他命陰
    性反應。經查觀諸卷附之濫用藥物檢驗報告，得知本件送驗
    之尿液經鑑驗結果，其中安非他命之含量已達593NG /ML，
    已超過法定閾值檢測標準；另甲基安非他命之含量更高達
    3594NG /ML，遠超過法定閾值檢測標準甚多。基此，若被告
    自身並未施用安非他命毒品，是否因所使用之尿壺未進行清
    洗，因而致被告所經採集之尿液中夾雜些微少量之他人含有
    安非他命（或甲基安非他命）成分之尿液，進而造成以上所
    示被告之尿液中含毒量甚高之結果，實令置疑。
五、綜上，原法院未經明察，僅以本件採尿過程既有瑕疵可指，
    遽而駁回本件檢察官之聲請，應有可議。從而，本院認本件
    抗告為有理由，自應由本院將原法院裁定撤銷，發回原法院
    更為調查後，另為適當之裁定，亦求慎重。
六、據上論斷，應依刑事訴訟法第413條，裁定如主文。
中    華    民    國    95    年    2     月    17    日
                  刑事第九庭審判長法  官  李文生
                                  法  官  王復生
                                  法  官  周盈文
以上正本證明與原本無異。
不得再抗告。
                                  書記官  余姿慧
中    華    民    國    95    年    2     月    17    日


司法院資訊處製作；財團法人民間司法改革基金會備份。
